臺灣彰化地方法院民事判決　96年度訴字第210號
原　　　告　乙○○
　　　　　　　　　　　　樓
被　　　告　甲○○
訴訟代理人　楊振芳律師
上列當事人間因刑事附帶民事訴訟請求損害賠償事件，經本院刑
事庭移送前來，經本院於民國96年7月24日言詞辯論終結，茲判
決如下：
    主  文
被告應給付原告新台幣玖萬參仟伍佰元，及自民國九十六年一月
十二日起至清償日止，按年息百分之五計算之利息。
原告其餘之訴駁回。
訴訟費用（減縮部分除外）由被告負擔百分之十七；餘由原告負
擔。
本判決原告勝訴部分得假執行。被告以新台幣玖萬參仟伍佰元為
原告預供擔保，得免為假執行。
原告其餘假執行之聲請駁回。
    事實及理由
一、按訴狀送達後，原告不得將原訴變更或追加他訴。但擴張或
    減縮應受判決事項之聲明者，不在此限。民事訴訟法第255
    條第1項第3款定有明文。本件原告原起訴主張：被告應給付
    原告新台幣（下同）700,000元，及自起訴狀繕本送達翌日
    起至清償日止，按年息5%計算之利息。嗣於訴訟進行中，將
    聲明減縮為被告應給付原告543,500元，及自起訴狀繕本送
    達翌日起至清償日止，按年息5%計算之利息。上開訴之變更
    核屬減縮應受判決事項之聲明，與首揭規定相符，應予准許
    ，合先敘明。
二、原告起訴主張：
    被告於民國94年11月3日上午10時15分許，在彰化縣彰化市
    ○○路○段2號8樓第一產物保險股份有限公司彰化通訊辦公
    室內，以右拳毆打原告之頭、臉多下，致原告受有右下門牙
    斷裂併大小臼齒鬆脫、臉部開放性傷口、頭部外傷、頸部挫
    傷等傷害，原告受傷後立即前往彰化基督教醫院急診，並行
    傷口3公分縫合手術及牙科傷口處置。被告不法侵害原告之
    身體，原告自得對其請求負損害賠償責任，其應賠償項目如
    下：
    (1)增加生活上需要之費用：原告之右下門牙及大小臼齒，因
      被告之毆打而斷裂、鬆脫，需裝假牙膺復，預計費用為43
      ,500元。
    (2)精神慰撫金：原告遭被告毆傷，迄今仍心有餘悸，且因三
      顆牙齒鬆脫後，咀嚼功能減退，進而影響飲食消化之功能
      ，致原告在日常生活中時刻受有精神上之痛苦。據此，原
      告請求50萬元慰撫金。
    爰依侵權行為法律關係，請求被告賠償上開假牙修復費用及
    精神慰撫金等語，並聲明：被告應給付原告543,500元，及
    自起訴狀繕本送達翌日起至清償日止，按年息5%計算之利息
    ；訴訟費用由被告負擔；願供擔保，請准宣告假執行。
三、被告則以：
    (1)被告固有於上揭時、地毆打原告，惟僅揮打原告左臉頰一
      拳，旋遭在場之人架開，怎有可能造成原告右下門牙斷裂
      及右邊大小臼齒鬆脫、頭部外傷、頸部挫傷等傷害？
    (2)原告所以受傷，乃因原告以穢語辱罵被告夫妻，造成被告
      氣憤難忍而傷人，原告與有過失，請依民法第217條規定
      ，減少被告之賠償金額，且原告請求之精神慰撫金顯然過
      高等語，資為抗辯，並聲明：原告之訴駁回；訴訟費用由
      原告負擔；如受不利判決，願供擔保，請准宣告免為假執
      行。
四、原告主張被告以右拳毆打其頭、臉部多下，致其受有右下門
    牙斷裂併大小臼齒鬆脫、臉部開放性傷口、頭部外傷、頸部
    挫傷等傷害之事實，為被告所否認，被告並辯稱其僅揮打原
    告左臉頰一拳，不可能因此造成原告右下門牙斷裂併大小臼
    齒鬆脫、臉部開放性傷口、頭部外傷、頸部挫傷等傷害云云
    。惟查：原告主張上揭之事實，業據其提出彰化基督教醫院
    診斷書一紙為證，而原告係於本件案發後約半小時之94年11
    月3日10時53分，抵達彰化基督教醫院急診室進行檢傷，因
    受有右下門牙斷裂併大小臼齒鬆脫、臉部開放性傷口、頭部
    外傷、頸部挫傷等傷害，故進行傷口3公分之縫合手術與牙
    科傷口處置，且入住急診病房觀察與治療等情，亦經本院向
    彰化基督教醫院調閱原告病歷資料核實無訛。衡情原告當無
    於半小時之送醫途中，假造右下門牙斷裂併大小臼齒鬆脫、
    臉部開放性傷口、頭部外傷、頸部挫傷等傷害之可能，足徵
    原告確因被告出拳毆打，而受有上揭傷害無疑。又原告所受
    傷害之位置，包括頭、臉等多處，依常理應非一拳之毆打所
    得造成，是被告上開所辯，尚難採信，原告主張之事實，則
    堪認為真實。
五、按因故意或過失，不法侵害他人之權利者，負損害賠償責任
    。不法侵害他人之身體或健康者，對於被害人因此喪失或減
    少勞動能力或增加生活上之需要時，應負損害賠償責任。不
    法侵害他人之身體、健康、名譽、自由、信用、隱私、貞操
    ，或不法侵害其他人格法益而情節重大者，被害人雖非財產
    上之損害，亦得請求賠償相當之金額。其名譽被侵害者，並
    得請求回復名譽之適當處分。民法第184條第1項前段、第19
    3條第1項、第195條第1項分別定有明文。查被告毆打傷害原
    告之身體，原告自得請求被告賠償其損害。茲就原告得請求
    賠償之金額分述如下：
  　(1)醫藥費用部分：
    　原告主張其牙齒受損膺復之費用為43,500元，業據其提出
      估價單一紙為證，且為被告所不爭執，則原告上開醫藥費
      用部分之請求，應予准許。
  　(2)精神慰撫金部分：
    　按慰撫金數額之認定，除依當事人所受身體上及精神上痛
      苦程度及所造成之影響予以衡量外，尚須斟酌雙方之身分
      、資力與加害之程度及各種情形以資核定。查原告係高中
      畢業，職業為自來水公司員工，月薪約5萬元，名下有現
      居住與配偶共有之房屋一棟及汽車一輛；而被告係高職畢
      業，現為汽車公司業務員，月薪約4萬元，名下無任何財
      產等情，為兩造所陳明。本院斟酌兩造之教育程度、身分
      、地位、經濟狀況，及原告脫落之三顆牙齒原即為活動式
      之假牙，為其自己承認，則假牙脫落部分係財產受損，並
      非身體受侵害，不得請求被告賠償精神慰撫金，除此之外
      ，原告其餘頭臉部之傷勢尚非嚴重，所受痛苦之程度不高
      等一切情狀，認原告請求非財產上損害即精神慰撫金50萬
      元，尚嫌過高，應核減為5萬元為適當。
六、被告另辯稱本件原告所受損害之發生，原告與有過失，應減
    輕其賠償金額云云。惟原告所受損害，係因被告毆打所致，
    無論被告動機為何，均非原告與有過失，被告此部分所辯，
    委無足採。
七、基上，原告得請求被告賠償之金額為93,500元（43500＋500
    00）。從而，原告本於侵權行為之損害賠償請求權，請求被
    告賠償93,500元，及自起訴狀繕本送達翌日即96年1月12日
    起至清償日止，按年息5%計算之法定遲延利息，洵屬正當，
    應予准許，至逾此部分所為之請求，則無理由，應予駁回。
八、原告陳明願供擔保聲請宣告假執行，經核其勝訴部分未逾50
    萬元，應依職權宣告之。至原告敗訴部分，其假執行之聲請
    ，失所附麗，應併予駁回。被告陳明願供擔保聲請宣告免為
    假執行，核無不合，爰酌定相當擔保金額宣告之。
九、訴訟費用負擔之依據：民事訴訟法第79條。
中　　華　　民　　國　　96　　年　　8　　月　　7　　日
                  民事第二庭    法　官　施錫揮
以上正本係照原本作成。
如對判決上訴，應於判決送達後20日內向本院提出上訴狀。
中　　華　　民　　國　　96　　年　　8　　月　　7　　日
                      　　　    書記官　黃鏽金
